臺灣臺南地方法院刑事判決　　　　　　　　　　　　　九十一年度自字第二七三號
　　自　訴　人　甲○○
　　擔當訴訟人　臺灣臺南地方法院檢察署檢察官
　　被　　　告　乙○○
右列被告因詐欺案件，經自訴人提起自訴，本院判決如左：
    主  文
乙○○無罪。
    理  由
一、自訴意旨：如附件自訴狀所載。
二、按犯罪事實，應依證據認定之，無證據不得推定其犯罪事實，又不能證明被告犯
    罪者，應諭知無罪之判決，刑事訴訟法第一百五十四條、第三百零一條第一項分
    別定有明文。次按認定不利於被告之事實，須依積極證據，苟積極證據不足為不
    利於被告事實之認定時，即應為有利於被告之認定，更不必有何有利之證據，最
    高法院著有三十年上字第八一六號判例可資參照。另刑法第三百三十九條第一項
    詐欺罪之成立，以意圖為自己或第三人不法所有，以詐術使人將本人或第三人之
    物交付為要件，所謂以詐術使人交付，必須被詐欺人因其詐術而陷於錯誤，若其
    所用方法不能認為詐術，亦不致使人陷於錯誤，即不構成該罪，最高法院四十六
    年台上字第二六○號判例足資參照。再按該條項之詐欺罪，必須行為人自始意圖
    不法所有，以客觀上足以使人陷於錯誤之手段，欺矇被害人使為財物之交付，始
    足當之。又債務人於債之關係成立後，其有未依約定本旨履行者，非盡可予以推
    定其為自始無意給付之詐欺犯罪，而刑事被告依法不負自證無罪之義務，若無積
    極證據足證被告在債之關係發生時，自始即有不法所有之意圖，縱使被告就所負
    債務，惡意違約，不為履行，仍為民事上問題，尚不得僅憑單純債務不履行之狀
    態而推定被告於負債之初即有詐欺之故意。
三、自訴人認被告乙○○涉有前開詐欺犯行，無非以第三人丙○○持被告乙○○所簽
    發之支票向其調現，事後拒不返還，並以支票及退票理由單為證，作為主要論據
    。訊據被告乙○○堅決否認有不法犯行，辯稱：「錢不是我借的，丙○○借錢時
    ，我並不知道，是丙○○向我借票，本票也不是我簽的，應該是丙○○簽的」等
    語。經查：自訴人對於被告辯稱：丙○○向其借錢時不在場之事實並不爭執，僅
    指稱：「是丙○○拿乙○○的票來向我講，說旁邊那個人是乙○○」「當初丙○
    ○所指那個人比較瘦，庭上之乙○○比較胖」「借錢當時那個女人沒有開口說話
    」「丙○○說標到會款後就會還給我」等語，無法證明被告曾陪同丙○○至其住
    所向其借款，足認被告辯稱其不知道丙○○向自訴人借錢等語，當可採信。自訴
    人既未到場，自無向被告施以詐術之可能。又縱認丙○○向自訴人借款時身旁所
    站之女子即為被告，然其既未說話，亦無對於被告施以詐術之可能。次查：經本
    院函查結果，丙○○交付自訴人，以被告為發票人之支票，於八十四年一月六日
    始經票據交換所公告為拒絕往來戶，是被告於八十三年一月初以被告為發票人之
    支票向其借款時尚未經拒絕往來，亦難認被告與丙○○有何以無法兌現之支票，
    共同向自訴人施用詐術騙取財物之行為。末查：被告將其支票借予第三人丙○○
    向自訴人借得款項，被告未依約履行，固屬有違誠信，但民事債務人應依誠實信
    用原則履行債務，根據一般交易常態，乃係當事人間不待積極承諾當然具有可信
    賴性之事實，除非債務人另以不法手段誤導債權人對債信風險之判斷，尚不能因
    債務人表示必將依約履行而謂致債權人陷於錯誤，是本件應屬借貸所生之民事糾
    葛，與詐欺罪之構成要件尚屬有間，不能僅以被告乙○○債信違反之客觀事態，
    推定被告乙○○原有詐欺取財犯意。此外，復查無其他積極證據足證被告有詐欺
    取財之犯行，其犯罪尚屬不能證明，揆諸前揭說明，自應為無罪之諭知，以昭審
    慎。據上論斷，應依刑事訴訟法第三百四十三條、第三百零一條第一項，判決如
    主文。
中      華      民      國    九十一    年    十一    月      五      日
                                  臺灣臺南地方法院刑事第五庭
                                          法  官  蔡直青
右正本證明與原本無異。
如不服本判決，應於判決送達後十日內向本院提出上訴狀( 應附繕本 )。
                                          書記官  沈建杉
中      華      民      國    九十一    年    十一    月      五      日
